【裁判字號】    89,訴,398
【裁判日期】    890622
【裁判案由】    違反著作權法
【裁判全文】
臺灣臺北地方法院刑事判決                          八十九年度訴字第三九八號
    公  訴  人  臺灣臺北地方法院檢察署檢察官
    被      告  辛○○○○限公司  設臺北市○○路二九四號一樓
    代  表  人  丙○○○
    被      告  乙○○
    共      同
    選任辯護人  易定芳律師
右列被告因違反著作權法案件，經檢察官提起公訴（八十八年度偵字第一二一四五、
一六一四、二六三、二六四、二六五、二六六號），本院判決如
左：
    主  文
辛○○○○限公司其代表人因執行業務，連續意圖銷售而擅自以重製之方法侵害他人
之著作財產權，處罰金新臺幣貳拾萬元。
乙○○連續意圖銷售而擅自以重製之方法侵害他人之著作財產權，處有期徒刑捌月，
緩刑年。
扣案如附表三所示之電腦設備規格表傳真資料、報價單、估價單、報價單傳真資料共
捌張及如附表一所示之盜版光碟片拾壹片均沒收。
    事  實
一、乙○○係設於臺北市○○路二九四號一樓之辛○○○○限公司（下稱捷躍公司）
    之實際負責人，為公司之代表人，明知「ET3 」電腦程式為庚○○○股份有限公
    司（下稱倚天公司）享有著作權之電腦程式著作，「Photoshop 4.0 」電腦程式
    為戊○○○○公司（Adobe Systems Incorporated）享有著作權之電腦程式著作
    ，「MS-Dos 6.22」、「Windows 95」、「Windoes 98」、「Office 97」（含
    Word 97、Excel 97、Access 97及Powerpoint 97）、「Outlook 97」等電腦程
    式為己○○○公司（Microsoft Corp.）享有著作權之電腦程式著作，華康行書
    體、華康細明體等字型軟體為華康科技開發股份有限公司（下稱華康公司）享有
    著作權之美術著作，竟基於意圖銷售、營利之概括犯意，自民國八十七年十月間
    起至八十八年五月十一日止，未經前開著作權人之同意或授權，連續在上址等地
    擅自重製侵害前開著作權人享有著作權之電腦程式著作及美術著作，於銷售電腦
    硬體設備時，應客戶之附贈要求，將前開著作灌錄於電腦硬碟中，並明知前揭擅
    自重製上開著作之電腦硬體設備為侵害著作權之物，意圖營利而散布予不特定之
    人。嗣於八十八年五月二十六日二十時許，由臺灣臺北地方法院檢察署檢察官簽
    發搜索票令臺北市政府警察局大同分局在上址查獲扣得如附表三所示之電腦設備
    規格表傳真資料、報價單、估價單、報價單傳真資料共八張及如附表一所示之盜
    版光碟片十一片。
二、案經倚天公司、戊○○○○公司、己○○○公司及華康公司委請告訴代理人丁○○律師、壬○○律師訴由臺北市政府警察局大同分局報請臺灣臺北地方法院檢察
    署檢察官偵查起訴。
    理  由
一、訊據被告乙○○對於其實際負責被告捷躍公司之業務、於資訊展時應告訴人公司
    調查人員之要求而附贈灌錄盜版軟體等情直承不諱，惟矢口否認有何違反著作權
    法犯行，辯稱：其並未隨機提供盜版軟體給客戶，且告訴人公司之調查人員顯有
    陷害教唆之嫌云云。然查：
（一）右揭事實業據告訴人倚天公司、戊○○○○公司、己○○○公司及華康公司之
      代理人丁○○律師指訴甚詳，並有美國著作權登記證明、內政部著作權執照、
      被告乙○○之名片、訂購單、出貨單、統一發票、保證書、電腦內載軟體螢幕
      列印資料、電腦軟體紀錄表、電腦設備規格表傳真資料、報價單、估價單、報
      價單傳真資料、捷躍公司執照、現場蒐證照片六幀、電腦軟體著作權頁畫面照
      片十九幀、電腦軟體明細表在卷（見八十八年度聲字第一一五四號偵查卷第二
      十二至六十一、七十六至七十九、八十六至九十八、一○七至一○八、一一五
      至一一七頁，臺北市政府警察局大同分局刑事偵查卷宗第十一至十二、十四、
      二十至二十一、二十四、二十七至三十二頁，八十八年度偵字第一六○一四號
      偵查卷第十三至三十二頁）及如附表一所之光碟片十一片扣案可稽。而於八十
      八年五月二十六日為警搜索扣押之光碟片共一百五十四片（公訴人誤載為一百
      五十八片），僅其中十八片存有告訴人享有著作權之電腦程式（其編號、電腦
      程式名稱、數量詳如附表一、二所示），其中七片為壞片，另外二十八片並無
      告訴人享有著作權之電腦程式，所餘九十三片為「探索Windows 98」之電子書
      ，此經本院會同告訴代理人、被告、選任辯護人及證人黃端詳勘驗屬實，並製
      有勘驗筆錄暨附表在卷足憑（見本案卷第四十六至五十一頁）。
（二）被告乙○○雖辯稱：除資訊展期間外，並未為客戶灌錄非法軟體云云。惟查：
      經核閱查獲當時扣得之電腦設備規格表傳真資料、報價單、估價單、報價單傳
      真資料（見臺北市政府警察局大同分局刑事偵查卷宗第二十至二十一、二十四
      、二十七至三十一頁），其上均載明代客安裝告訴人享有著作權之上開電腦程
      式，且查獲當天置於被告捷躍公司之三部電腦（編號Ｄ１、Ｄ２、Ｄ４），其
      內均載有告訴人享有著作權之上開電腦程式，而其內電腦程式之序號與被告於
      八十七年十二月九日、十八日所售予告訴人公司調查人員之二套電腦設備內之
      序號相同，此有電腦軟體紀錄表、電腦軟體著作權頁畫面資料、電腦軟體明細
      表在卷可按（見臺北市政府警察局大同分局刑事偵查卷宗第十一至十二、十四
      頁，八十八年度偵字第一六○一四號偵查卷第二十七至三十二頁），足見被告
      乙○○確有擅自重製上開電腦程式著作及美術著作之犯行。
（三）被告乙○○另辯稱：告訴人有陷害教唆之嫌云云。然按所謂陷害教唆，係指欲
      使他人受刑罰制裁之目的，而教唆他人從事犯罪，而在被教唆者著手實行犯罪
      ，於未發生結果或已產生結果之際，使之遭受逮捕之意。學說上對於被教唆者
      所實行之犯罪行為是否以未遂為限，尚有爭議。惟被告乙○○或許依告訴人公
      司之調查人員之要求而灌錄各種電腦程式，然調查人員之本意乃在發現違反著
      作權法之犯行及蒐集相關證據，倘被告乙○○尊重告訴人之著作權，拒絕交付
      盜版電腦程式，此乃告訴人所樂見，調查人員絕無可能強求被告乙○○交付盜
      版電腦程式，故調查人員主觀上並無使被告乙○○受刑罰制裁之目的，而教唆
      被告乙○○從事擅自重製告訴人之電腦程式著作及美術著作之意思，自不成立
      陷害教唆。
（四）至證人癸○○、甲○○固證稱：如客戶備有合法軟體，始為之安裝，被告公司
      並無為客戶灌錄非法軟體之情形，一旦測試完畢，即將該測試軟體刪除等語（
      見本院卷第三十七至四十三頁之訊問筆錄），惟證人癸○○、甲○○均為先前
      被告僱用之員工，即有迴護附和被告之虞，且本件被告之犯行有前述證據以資
      佐證，證人癸○○、甲○○之證述顯與事實不符，要無可取。
（五）綜上所述，被告所辯，乃事後卸責之詞，不足採信。故事證已明，被告犯行堪
      以認定。
二、查被告乙○○係捷躍公司之代表人，明知為侵害著作權之物而意圖營利而散布，
    且意圖銷售而擅自重製他人著作，核其所為，係犯著作權法第九十一條第二項之
    意圖銷售而擅自重製他人著作罪及第九十三條第三款、第八十七條第二款明知為
    侵害著作權之物而意圖營利而散布罪。公訴人雖認被告乙○○以犯上開罪名為常
    業，認被告犯有同法第九十四條之罪名，惟查所謂常業犯，係指將犯罪作為賴以
    維生之職業者而言，侵害著作權之常業犯，應係指「以侵害著作權營生」或「恃
    侵害著作權為生」，始克相當。刑法上之常業犯係指犯人專以某種犯罪行為為業
    務者而言，如並不以此為業，縱其犯罪行為不止一次，仍不得謂係常業犯（最高
    法院二十八年上字第二八九五號判例參照）。經查被告乙○○所經營之被告捷躍
    公司，其營業項目主要為電腦連組件及週邊設備之代理經銷銷售、電腦之買賣與
    維護修理、電腦組裝、安裝、測試等，此有營利事業登記證在卷可稽（見臺北市
    政府警察局大同分局刑事偵查卷宗第三十二頁），並據證人癸○○、甲○○結證
    屬實（見本院卷第三十八、四十頁之訊問筆錄），衡諸其行為期間之長短、獲利
    之多寡，被告應無以擅自重製、銷售、散佈侵害他人電腦程式著作及美術著作為
    主要營生，非屬常業犯，灼然甚明，公訴人所認容有誤會，惟依其行為之侵害性
    及目的，其基本社會事實仍屬同一，爰依法變更起訴法條。其多次犯行，時間緊
    接，所犯構成要件相同，顯基於概括犯意而為，為連續犯。其等所犯上開二罪，
    有方法結果之牽連關係，為牽連犯，應依刑法第五十五條規定，從一重以意圖銷
    售擅自重製他人著作罪處斷。而被告捷躍公司因其代表人即被告乙○○執行業務
    ，犯著作權法第九十一條第二項規定及第九十三條第三款、第八十七條第二款規
    定之罪，依著作權法第一百零一條第一項規定，對被告捷躍公司亦處以同法第九
    十一條第二項之罰金。爰審酌被告乙○○犯罪之牟利目的、未經授權即擅自重製
    軟體之手段、對著作權人所生危害、犯後態度及被告捷躍公司因被告乙○○擅自
    重製電腦程式而獲利之情形等一切情狀，各量處如主文所示之刑。查被告乙○○
    未曾受有期徒刑以上刑之宣告，有臺灣高等法院檢察署刑案紀錄簡覆表在卷可證
    （見本院卷第十二至十三頁），其一時失慮，致誤觸法網，經此教訓後，應知警
    愓，而無再犯之虞，本院因認對被告乙○○所處之刑以暫不執行為適當，爰併予
    宣告緩刑如主文所示，以啟自新。扣案之如附表三所示之電腦設備規格表傳真資
    料、報價單、估價單、報價單傳真資料共八張、如附表一所示之光碟片十一片，
    均為被告捷躍公司所有，均係供犯罪所用及犯罪所得之物，業經被告乙○○供明
    在卷，爰依刑法第三十八條第一項第二款規定宣告沒收。又於告訴人為蒐證目的
    所購買之二套電腦設備及查獲當天置於被告捷躍公司營業所內之三部電腦內，可
    存有被告乙○○擅自重製如附表一所示之電腦程式著作，查無任何積極證據證明
    被告乙○○有擅自重製、銷售或散佈如附表二所示之電腦程式著作之行為，自不
    得僅以扣案如附表二所示之光碟片遽認被告乙○○有上開犯行，故如附表二所示
    之光碟片毋庸諭知沒收。至扣案之其餘光碟片一百三十六片及電腦軟體紀錄表九
    張，並非供被告犯罪所用或犯罪所得之物，無庸宣告沒收，公訴人所請，尚有未
    洽，併此敘明。
三、公訴人就被告所犯侵害告訴人己○○○公司享有著作權之「Windows 95」、「
    Outlook 97」等電腦程式部分，雖未起訴，然該部分事實與起訴之部分有連續犯
    之裁判上一罪關係，為起訴效力所及，本院自應併予審理。
四、公訴意旨另以：被告乙○○販售在臺北市光華商場或網路上購買之未經上開公司
    同意或授權即重製收錄上開電腦程式著作之光碟片（俗稱大補帖）予不特定人，
    而以之為常業，因認被告乙○○、捷躍公司涉有違反著作權法罪嫌，無非以被告
    為警查扣之光碟片數量甚多，若僅做店內測試之用，何須如此大量之光碟片為其
    論據。被告乙○○堅決否認有何販賣大補帖之犯行，辯稱：其未販賣盜版光碟片
    ，店內之盜版光碟片僅做測試用等語。經查：扣案之光碟片一百五十四片中，僅
    其中如附表一所示之光碟片十一片存有告訴人享有著作權之電腦程式，已於前述
    ，尚不足以認定被告乙○○確有販賣盜版光碟片之事實，此外，亦查無其他積極
    證據證明被告乙○○有何販賣盜版光碟片行為，是該部分犯罪應屬不能證明，惟
    公訴人以該部分犯行與前開有罪部分有連續犯之關係，為裁判上一罪，爰不另為
    無罪之諭知，而被告乙○○既無違反著作權法之規定，即毋庸對被告捷躍公司依
    著作權法第第一百零一條第一項規定處罰，附此敘明。
據上論斷，應依刑事訴訟法第二百九十九條第一項前段、著作權法第九十一條第二項
、第九十三條第三款、第八十七條第二款、第一百零一條第一項、刑法第十一條前段
、第五十六條、第五十五條、第七十四條第一款、罰金罰緩提高標準條例第二條、現
行法規所定貨幣單位折算新台幣條例第二條，判決如主文。
本案經檢察官高怡修到庭執行職務
中      華      民      國    八十九    年      六      月    二十二    日
                                      臺灣臺北地方法院智慧財產權專庭
                                          法  官  蔡  惠  如
右正本證明與原本無異。
如不服本判決，應於判決送達後十日內，向本院提出上訴狀。
                                          書記官  彭  雅  慧
中      華      民      國    八十九    年      六      月    二十六    日
附表一
┌────┬───────────────┬─────┐
│編  號  │      電腦程式名稱            │  數  量  │
├────┼───────────────┼─────┤
│  二    │Front Page 98                 │    一    │
├────┼───────────────┼─────┤
│  三    │Windows 98                    │    一    │
├────┼───────────────┼─────┤
│  八    │Windows 98                    │    一    │
│        ├───────────────┤          │
│        │Office 97                     │          │
├────┼───────────────┼─────┤
│  九    │Windows 98                    │    一    │
│        ├───────────────┤          │
│        │Office 97                     │          │
│        ├───────────────┤          │
│        │Photoshop 4.01                │          │
├────┼───────────────┼─────┤
│  十    │Windows 98                    │    一    │
├────┼───────────────┼─────┤
│十二    │Office 97 Pro                 │    一    │
├────┼───────────────┼─────┤
│十三    │Office 97 Pro                 │    一    │
├────┼───────────────┼─────┤
│十四    │ET3                           │    一    │
│        ├───────────────┤          │
│        │Office 97                     │          │
│        ├───────────────┤          │
│        │Photoshop 4.0                 │          │
│        ├───────────────┤          │
│        │Windows 98                    │          │
├────┼───────────────┼─────┤
│十五    │Ms-Dos                        │一    │
│        ├───────────────┤          │
│        │ET3                           │          │
├────┼───────────────┼─────┤
│十七    │Office 97 Pro                 │    一    │
├────┼───────────────┼─────┤
│十八    │Windows 98                    │    一    │
│        ├───────────────┤          │
│        │Ms-Dos                        │          │
│        ├───────────────┤          │
│        │ET3                           │          │
└────┴───────────────┴─────┘
附表二
┌────┬───────────────┬─────┐
│編  號  │      電腦程式名稱            │  數  量  │
├────┼───────────────┼─────┤
│  一    │Windows 3.1                   │    一    │
├────┼───────────────┼─────┤
│  二    │Photoshop 5.0                 │    一    │
│        ├───────────────┤          │
│        │Visio Standard                │          │
│        ├───────────────┤          │
│        │Projet 98                     │          │
├────┼───────────────┼─────┤
│  四    │Photoshop 5.0                 │    一    │
├────┼───────────────┼─────┤
│  五    │Illustrator 8.0               │    一    │
│        ├───────────────┤          │
│        │Photoshop 5.0                 │          │
├────┼───────────────┼─────┤
│  六    │Windows NT 4.0 (workstation)  │    一    │
├────┼───────────────┼─────┤
│  七    │Windows NT 4.0 (workstation)  │    一    │
├────┼───────────────┼─────┤
│十一    │Photoshop 5.0                 │    一    │
├────┼───────────────┼─────┤
│十六    │Visual C++                    │    一    │
└────┴───────────────┴─────┘
附表三
┌───────┬─────────┬─────────────┐
│文書名稱      │ 製作日期         │ 頁數（臺北市政府警察局   │
│            │                  │ 大同分局刑事偵查卷宗）   │
├───────┼─────────┼─────────────┤
│電腦設備規格表│ 88/4/15          │   第二十頁               │
│傳真資料      │                  │                          │
├───────┼─────────┼─────────────┤
│電腦設備規格表│ 87/11/17         │   第二十一頁             │
│傳真資料      │                  │                          │
├───────┼─────────┼─────────────┤
│報價單        │ 88/5/11          │   第二十四頁             │
├───────┼─────────┼─────────────┤
│報價單        │ 88/4/15          │   第二十七頁             │
├───────┼─────────┼─────────────┤
│報價單傳真資料│ 88/4/1           │   第二十八頁             │
├───────┼─────────┼─────────────┤
│報價單傳真資料│ 87/11/1          │   第二十九頁             │
├───────┼─────────┼─────────────┤
│估價單        │ 87/10/7          │   第三十頁               │
├───────┼─────────┼─────────────┤
│報價單        │ 87/9/4           │   第三十一頁             │
└───────┴─────────┴─────────────┘


司法院資訊處製作；財團法人民間司法改革基金會備份。
